【裁判字號】    98,審竹秩,52
【裁判日期】    980330
【裁判案由】    違反社會秩序維護法
【裁判全文】
臺灣新竹地方法院簡易庭裁定          98年度審竹秩字第52號
移送機關    新竹市警察局第一分局
被移送人    乙○○
            丁○○
            甲○○
            丙○○
上列被移送人等因違反社會秩序維護法案件，經移送機關以民國
98年1 月22日竹市警一分偵字第0980002767號移送書移送審理，
本院裁定如下：
    主  文
乙○○、丁○○、甲○○、丙○○均不罰。
    事實及證據理由
一、移送意旨略以：被移送人乙○○、丁○○、甲○○、丙○○
    等，均無違反社會秩序維護法前案資料，藉吸食煙毒或麻醉
    藥品以外之迷幻物品，意圖改變知覺經驗，脫離現實，喪失
    真實感，進而經驗到精神與軀體分離的感覺，而於民國97年
    10月22日凌晨3 時許，在位於新竹市○○路○段180號之笑傲
    江湖KTV 店地下停車場內，於被移送人乙○○所駕駛車牌號
    碼6132─TW號自小客車內吸食迷幻物品（K 他命）毒品，嗣
    經新竹市警察局第一分局員警於同日凌晨3 時23分許，在新
    竹市○○路、國光街口執行臨檢勤務時查獲，當場於車牌號
    碼61 32 ─TW號自小客車內扣得K 他命1 包（毛重0.4 公克
    ）、K 他命1 瓶（毛重9.8 公克）、K 他命刮板盒1 個、K
    他命刮板片2 片及沾有K 他命之香菸1 支等物。訊據被移送
    人乙○○、丁○○、甲○○、丙○○等人均坦承上情不諱，
    復有搜索扣押筆錄、扣押物品目錄表、現場照片及扣案之K
    他命等附卷可稽，核其所為顯涉違反社會秩序維護法第66條
    第1 款之吸食或施打煙毒或麻醉藥品以外之迷幻物品者之行
    為等語。
二、按社會秩序維護法第66條第1 款固規定：吸食或施打煙毒或
    麻醉藥品以外之迷幻物品者，處3日以下拘留或新臺幣1萬8,
    000元以下罰鍰。惟同法第2條亦規定：違反社會秩序行為之
    處罰，以行為時本法有明文規定者為限。是該法第66條第1
    款所處罰之行為客體乃以煙毒或麻醉藥品以外之迷幻物品為
    限，苟所施用者係屬煙毒或麻醉藥品，即非社會秩序維護法
    第66條第1 款所指迷幻物品，亦不得以施用第三、四級毒品
    之麻醉藥品行為嗣後因毒品危害防制條例之刑罰法律修正後
    為不罰，卻於社會秩序維護法第66條第1 款未經立法修正前
    ，即將社會秩序維護法第66條第1 款原所限定處罰對象本以
    煙毒或麻醉藥品以外之迷幻物品文義而任意擴張解釋為包括
    毒品危害防制條例所不罰之施用第三、四級毒品之麻醉藥品
    行為而任意加以處罰，合先敘明。
三、被移送人乙○○、丁○○、甲○○部分：
（一）查本件被移送人乙○○、丁○○、甲○○等人對於渠等在
      位於新竹市○○路○ 段180 號之笑傲江湖KTV 店地下停車
      場內，於乙○○所駕駛車牌號碼6132─TW號自小客車內吸
      食K 他命之行為均坦承不諱，有98年1 月22日調查筆錄3
      份（見本院卷第3 至17頁）附卷可稽，且渠等於98年1 月
      22 日 所親採封緘之尿液（檢體編號：F-110 、F-111 、
      F-112） ，經送臺灣檢驗科技股份有限公司以氣相層析質
      譜儀法檢驗後，皆呈K 他命類陽性反應，此有臺灣檢驗科
      技股份有限公司於98年2 月18日所出具之濫用藥物尿液檢
      驗報告3 份及新竹市警察局毒品犯罪嫌疑人尿液採驗作業
      管制紀錄2 份（見本院卷第67至69、71、72頁）附卷可參
      ，足見被移送人乙○○、丁○○、甲○○等人上開自白與
      事實相符，應可採信。
（二）惟查：K 他命已於91年1 月23日經行政院依毒品危害防制
      條例第2 條第3 項規定以院臺法字第0910001605號函增加
      公告為第三級毒品（愷他命/Ketamine ，俗稱K 他命），
      而屬毒品危害防制條例第2 條所稱具有成癮性、濫用性及
      對社會危害性之麻醉藥品，即為毒品。是毒品危害防制條
      例雖未處罰施用第三級毒品之行為，但仍屬該條例所管制
      之麻醉藥品，除無正當理由不得擅自持有外，對於其製造
      、運輸、販賣、意圖販賣而持有、以強暴、脅迫、欺瞞或
      其他非法之方法使人施用或引誘他人施用及轉讓等行為並
      加以處罰（見該條例第4 條第3 項、第5 條第3 項、第6
      條第3 項、第7 條第3 項、第8條 第3 項、第11條之1 等
      規定），是K 他命既屬毒品危害防制條例所管制毒品之麻
      醉藥品，揆之前開說明，顯非社會秩序維護法第66條第1
      款所指之煙毒或麻醉藥品以外之迷幻物品，則本件被移送
      人乙○○、丁○○、甲○○等人施用第三級毒品K 他命之
      行為縱然屬實，然依上揭說明，此既非屬社會秩序維護法
      第66條第1 款所規範之對象，自不得任意擴張解釋為該條
      所定之迷幻物品而予以論處。
四、被移送人丙○○部分：
（一）按法院受理違反本法案件，除本法有規定者外，準用刑事
      訴訟法之規定，社會秩序維護法第92條明文規定。又按被
      告或共犯之自白，不得作為有罪判決之唯一證據，仍應調
      查其他必要之證據，以察其是否與事實相符，刑事訴訟法
      第156 條第2 項亦有明文。
（二）查被移送人丙○○雖自承於前開時間、地點吸食K 他命等
      語在卷（見本院卷第18至22頁），惟其於98年1 月22日所
      親採封緘之尿液（檢體編號：F-113） ，經送臺灣檢驗科
      技股份有限公司以氣相層析質譜儀法檢驗後，其尿液檢體
      呈K 他命類陰性反應，有臺灣檢驗科技股份有限公司於98
      年2 月18日所出具之濫用藥物檢驗報告與新竹市警察局毒
      品犯罪嫌疑人尿液採驗作業管制紀錄各1 份（見本院卷第
      70、72頁）在卷可稽，自難僅憑被移送人於警詢時之自白
      ，即遽認被移送人丙○○有於移送機關所指時間、地點吸
      食K 他命，是參照上開條文規定，自不得逕依社會秩序維
      護法第66條第1 款之規定予以處罰。
五、末按，毒品危害防制條例施行細則於93年1月9日修正並施行
    所增列第11條之1 ，規定查獲之第三級毒品及製造或施用毒
    品之器具，應由查獲機關予以沒入銷燬之。扣案K他命1包（
    毛重0.4公克）、K他命1瓶（毛重9.8公克）、K 他命刮板盒
    1個、K他命刮板片2片及沾有K他命之香菸1 支等物，揆諸前
    開規定，應由查獲機關逕予沒入銷燬之，或依刑事訴訟程序
    查處是否為犯罪之證物，爰不另依社會秩序維護法之規定沒
    入，併此敘明。
六、依社會秩序維護法第45條第2項、第46條第1項，裁定如主文
    。
中    華    民    國    98    年    3     月    30    日
                  新竹簡易庭法    官  劉兆菊
以上正本證明與原本無異。
如不服本裁定，得於裁定書送達之翌日起5 日內，以書狀敘述理
由，向本庭提出抗告（切勿逕送上級審）。
中    華    民    國    98    年    3     月    30    日
                            書 記 官  林兆嘉


司法院資訊處製作；財團法人民間司法改革基金會備份。
